臺灣花蓮地方法院民事裁定
110年度監宣字第152號
聲  請  人  蕭福慶  

相  對  人  林春裏  

關  係  人  蕭阿鴻  

上列當事人間聲請監護宣告事件，本院裁定如下：
    主  文
宣告林春裏（女，民國○○○年○月○○日生，身分證統一編
號：Z000000000號）為受監護宣告之人。
選定聲請人為相對人之監護人。
指定關係人蕭阿鴻為會同開具財產清冊之人。
程序費用由相對人負擔。
    理  由
一、聲請意旨略以：聲請人為相對人之子，相對人因重度失智症
    之病症，致不能為意思表示或受意思表示，亦不能辨識其意
    思表示之效果，已達受監護宣告之程度，爰依民法第14條及
    家事事件法第164條等規定，聲請准予對相對人為監護宣告
    ，並選定聲請人為其監護人，及指定關係人即相對人之配偶
    蕭阿鴻為會同開具財產清冊之人等語。
二、對於因精神障礙或其他心智缺陷，致不能為意思表示或受意
    思表示，或不能辨識其意思表示之效果者，法院得因本人、
    配偶、四親等內之親屬、最近一年有同居事實之其他親屬、
    檢察官、主管機關、社會福利機構、輔助人、意定監護受任
    人或其他利害關係人之聲請，為監護之宣告，民法第14條第
    1項定有明文。
三、經查，聲請人上開主張，業據其提出親屬系統表、同意書、
    戶籍謄本及臺灣基督教門諾會醫療財團法人門諾醫院診斷證
    明書為證。而本院於民國110年11月19日在鑑定人李美瑩醫
    師前訊問相對人，相對人當場乘坐輪椅，插鼻胃管、包尿布
    ，眼睛緊閉，拍打叫喚無反應，對點呼無反應，無法言語。
    又經鑑定人鑑定後認：相對人外觀尚整齊清潔，乘坐輪椅，
    安置鼻胃管，眼睛多閉合，叫喚下偶睜眼，但難以直視，無
    法發出語言及回應提問，也無法配合指令。104年1月27日腦
    部電腦斷層顯示腦退化及腦室擴大。對外界反應極少，幾乎
    無法認人，需以鼻胃管進食，大小便失禁，長期臥床，無法
    獨立坐或站。情緒淡漠，對問話無反應，無法配合指令，認
    不得家人，無法口語理解及表達。無明顯焦慮、憂鬱症狀。
    記憶力、時間定向感、計算能力、抽象思考能力缺損。日常
    生活需仰賴他人協助，無管理及處分財產之能力，社會行為
    需他人協助。相對人整體認知能力退化嚴重，評估為重度失
    智，對於外界訊息的輸入及回應皆有嚴重困難，無法獨立生
    活或自行判斷決定。因認相對人有重度失智症之精神障礙，
    而完全不能為意思表示或受意思表示，或辨識其意思表示效
    果等語，此有臺灣基督教門諾會醫療財團法人門諾醫院精神
    鑑定報告書在卷足按（見本院卷第87頁至第89頁）。是本院
    依上開事證及鑑定人意見，認相對人因罹患上開疾病，已達
    不能為意思表示或受意思表示，及不能辨識其意思表示效果
    之程度，故聲請人聲請本件監護宣告為有理由，應予准許，
    爰依法宣告相對人為受監護宣告之人。
四、另聲請人聲請選定其為監護人，指定關係人蕭阿鴻為會同開
    具財產清冊之人部分，本院囑託維安社會工作師事務所訪視
    相對人，據覆略以：聲請人雖於宜蘭工作，但周間照顧工作
    請相對人長女協助，聲請人與相對人次子則會於周末接手照
    顧工作，手足間對於照顧工作分配與金錢運用皆能有共識。
    相對人目前於家中接受兒女照顧，照顧情形佳，環境乾淨整
    潔，身體皮膚完整有彈性。蕭阿鴻亦同意擔任本案會同人。
    聲請人目前身心狀況良好，有穩定工作及收入，有擔任監護
    人之積極意願，對於相對人之身心狀況尚能掌握。過去對相
    對人無不利事由，評估認聲請人並無不適任監護人之情事，
    建議由聲請人擔任監護人等語（見本院卷第67頁至第72頁）
    。本院審酌上開訪視報告內容，及聲請人為相對人之子，已
    與其他家屬達成照顧之共識，相對人目前照顧狀況亦屬良好
    ，若能以此作為相對人未來照顧狀況之基礎，亦屬對相對人
    有利。故本院認由聲請人與蕭阿鴻分別擔任相對人之監護人
    及會同開具財產清冊之人，符合受監護宣告人之最佳利益，
    核無不當，爰選定聲請人擔任受監護宣告人之監護人，並指
    定關係人蕭阿鴻擔任會同開具財產清冊之人。
五、依家事事件法第164條第2項，裁定如主文。
中    華    民    國   110    年    12    月    27    日
                  家事法庭    法  官    何効鋼 
以上正本係照原本作成。
如對本裁定抗告，須於裁定送達後10日之不變期間內，向本院提
出抗告狀，並繳納抗告費新臺幣1,000元。
中　　華　　民　　國　　110 　年　　12　　月　　29　　日
                              書記官    許家昌